【裁判字號】    95,裁,1130
【裁判日期】    950530
【裁判案由】    公平交易法
【裁判全文】
最  高  行  政  法  院  裁  定
                                     95年度裁字第01130號
抗  告  人  甲○○
上列抗告人因與相對人臺灣土地銀行新店分行等間公平交易法事
件，對於中華民國94年8月31日臺北高等行政法院93年度訴字第
2747號裁定提起抗告，本院裁定如下︰
    主  文
抗告駁回。
抗告訴訟費用由抗告人負擔。
    理  由
一、按抗告法院認抗告為不合法或無理由者，應為駁回抗告之裁
    定。
二、本件抗告人於93年6月15日向相對人行政院公平交易委員會
    （下稱公平會）檢舉，略以其與相對人臺灣土地銀行新店分
    行（下稱土銀新店分行）間借款所生之本金或利息爭執，土
    銀新店分行違反公平交易法第30、31、36、38、41、46條及
    消費者保護法等規定，請求公平會傳訊借貸雙方試行和解，
    以情事變更為由免除利息負擔，若和解不成，則請求以正式
    公函命土銀新店分行限期改正，逾期不改正並予以處罰或停
    業6個月之處分云云，公平會以93年6月24日公壹字第09300
    04709號函（下稱系爭函）函覆，略以：「…來函請求本會
    傳喚臺端與臺灣土地銀行試行和解，以情事變更為由免除利
    息負擔等情，與公平交易法所規範事業競爭行為並無相關，
    請另循其他途徑尋求解決…」等語。抗告人不服，提起行政
    訴訟，請求：1.公平會應發函命土銀新店分行限期改正，逾
    期不改正並予以罰鍰及停業6個月之處分，並確認該法律關
    係成立；2.確認系爭函為消極拒絕受理系爭檢舉函之法律關
    係成立；3.撤銷系爭函；4.確認公平會對於抗告人之系爭檢
    舉函應從實體上正式受理並辦理之法律關係成立云云。原法
    院以抗告人係依公平交易法第26條之規定而為檢舉，核相對
    人公平會系爭函性質上非對於抗告人依法申請之案件予以駁
    回之行政處分，抗告人無論依行政訴訟法第4條之規定提起
    撤銷訴訟或依同法第5條第2項之規定提起課予義務訴訟，或
    依同法第6條第1項之規定提起確認行政處分無效或公法上法
    律關係成立與否之訴訟，其起訴均不備該三種類訴訟之要件
    ，因而裁定駁回其訴。
三、按提起行政訴訟法第4條第1項之撤銷訴訟，須人民因中央或
    地方機關之違法行政處分，認為損害其權利或法律上之利益
    ，經依訴願法提起訴願而不服其決定者，始得向高等行政法
    院提起；提起行政訴訟法第5條課予義務訴訟，須以人民依
    法申請之案件為其前提；提起行政訴訟法第6條第1項之確認
    行政處分無效或公法上法律關係成立與否之訴訟，須以行政
    處分無效或公法上法律關係成立與否為訴訟標的，且非原告
    有即受確認判決之法律上利益者，不得提起之。又按公平交
    易法第26條規定：「公平交易委員會對於違反本法規定，危
    害公共利益之情事，得依檢舉或職權調查處理。」並非主管
    機關應依檢舉、以檢舉人與被檢舉人為處分對象、作成有個
    案規制效力之行政處分，是主管機關依該檢舉進行調查且為
    處理之情形，所為不予處分之復函尚非行政處分，亦無涉公
    法上法律關係成立與否，更非屬行政訴訟法第5條所稱之「
    依法申請之案件」。本件抗告人係既依公平交易法第26條之
    規定而為檢舉，相對人公平會以系爭函函覆，依上述說明，
    抗告人所提起之訴訟，即不備起訴要件，原法院依行政訴訟
    法第107條第1項第10款後段規定駁回其訴，經核於法並無不
    合，抗告人執詞抗告難認有理由，應予駁回。
四、依行政訴訟法第104條、民事訴訟法第95條、第78條，裁定
    如主文。
中    華    民    國    95    年    5     月    30    日
                  第三庭審判長法  官  趙  永  康
                              法  官  鄭  淑  貞
                              法  官  侯  東  昇
                              法  官  黃  淑  玲
                              法  官  林  文  舟
以  上  正  本  證  明  與  原  本  無  異
中    華    民    國    95    年    5     月    30    日
                              書記官  王  福  瀛


司法院資訊處製作；財團法人民間司法改革基金會備份。
